臺灣臺中地方法院交通事件裁定　　　 100年度交聲字第694號
原處分機關　交通部公路總局臺中區監理所豐原監理站
異議人即
受處分人　　鄧森陽
上列異議人即受處分人因違反道路交通管理處罰條例案件，對於
交通部公路總局臺中區監理所豐原監理站民國100 年2 月10日（
豐監稽違字第裁63-HD0000000號）所為之處分，聲明異議，本院
裁定如下：
    主    文
異議駁回。
    理    由
一、原處分意旨略以：異議人即受處分人（下稱異議人）鄧森陽
    騎乘車牌號碼HQ-02 號大型重機車，於民國99年11月22日7
    時50分許，行經臺中縣豐原市（現改制為臺中市豐原區○○
    ○○道2 段近豐南街處，因「於道路上蛇行」，為臺中縣警
    察局豐原分局（現改制為臺中市政府警察局豐原分局）員警
    以中縣警交字第HD0000000 號違反道路交通管理事件通知單
    逕行舉發。本案受處分人以陳述單向原處分機關申訴，經函
    轉請舉發單位查證後仍不服，原舉分機關遂於100 年2 月10
    日以豐監稽違字第裁63-HD0000000號裁決書，依道路交通管
    理處罰條例第43條第1 項第1 款、第43條第4 項等規定，裁
    處異議人罰鍰新臺幣（下同）18,000元，吊扣該車牌照3 個
    月，並依第63條記違規點數3 點，施以道安講習。
二、聲明異議意旨略以：伊當時騎乘之HQ-02 大型重機，係騎乘
    在豐原區○○○道內側超車道，在單一車道直線向前，依重
    機安全駕駛標準守則，以直線左右搖擺車身進行暖（熱，磨
    ）胎之合法安全動作，並無跨道如蛇般行進行為（意即跨道
    連續騎乘一時間以上）。伊被裁決認定之違規時間係清晨7
    時50分，當時天氣已入冬，且剛騎乘上路，依大型重機之安
    全騎乘守則，必須伺機做暖胎動作，以保騎乘安全。因超大
    型紅牌重機，依法比照汽車除高速公路外，與汽車同享相同
    路權，換言之，伊在同一車道行駛時，享有該空間之路權，
    其他車輛，均不得與之併排行駛，也不得在同一車道進行超
    越行為，爰聲明異議云云。
三、按汽車駕駛人，駕駛汽車在道路上蛇行，或以其他危險方式
    駕車者，處6,000 元以上24,000元以下罰鍰，並當場禁止其
    駕駛；汽車駕駛人有上揭之行為者，並吊扣該汽車牌照3 個
    月，且須接受道路安全講習，並記違規點數3 點，此有道路
    交通管理處罰條例第43條第1 項第1 款、第4 項、第5 項、
    第63條第1 項第3 款分別定有明文；又汽缸總排氣量550 立
    方公分以上之大型重型機器腳踏車違反本條例規定之處罰，
    除基準表另有規定外，應比照小型車之裁罰基準辦理；又小
    型車違反上開規定，倘於期限內繳納或到案聽候裁決者，處
    18,000元，違反道路交通管理事件統一裁罰基準及處理細則
    第2 條第3 項、違反道路交通管理事件統一裁罰基準表亦有
    明文。
四、經查：
  (一)本件異議人鄧森陽駕駛上開機車，於99年11月22日7 時50分
    許，行經臺中縣豐原市○○○道○ 段近豐南街處，因「道路
    上蛇行」，為臺中縣警察局豐原分局員警以中縣警交字第HD
    0000000 號違反道路交通管理事件通知單逕行舉發之事實，
    有臺中縣警察局中縣警交字第HD0000000 號舉發通知單、原
    處分機關豐監稽違字第裁63-HD0000000號違反道路交通管理
    事件裁決書、臺中市政府警察局豐原分局100 年1 月11日中
    市豐警交字第Ｚ00000000001號函及民眾檢舉違規錄影光碟1
    片可資佐證。
  (二)按道路交通管理處罰條例雖未就「蛇行」予以定義，然依教
    育部國家語文綜合連結檢索系統網站查詢結果顯示，蛇行係
    指「如蛇爬行般迂迴繞行。現亦用以指汽、機車在道路上作
    S 狀急行」（重編國語辭典修訂本）。再觀諸道路交通管理
    處罰條例第43條第1 項第1 款條文係規定「在道路上蛇行，
    或以其他危險方式駕車者」，其將「蛇行」與「其他危險方
    式駕車」並列，故「蛇行」係「危險駕車方式」之例示。綜
    上可知，「蛇行」當指車輛沿途任意變換車道，且於車道上
    穿梭行駛之危險駕車方式，則「蛇行」一詞雖非法律概念，
    僅係一般用語，而該詞彙已普遍用於日常生活經驗中，且常
    見於新聞報章媒體，故其並非艱澀難解之用語，一般稍具智
    識之國民皆可明瞭其文意，異議人既考取合格駕駛執照，當
    亦可理解道路交通管理處罰條例中「蛇行」一詞所指意涵為
    何，不可空言稱其係做暖胎動作為辯解。
  (三)異議人雖辯稱上開機車未於道路上蛇行之行為，然經本院勘
    驗採證光碟內容如下：1.（00：15）畫面開始出現車牌號碼
    HQ-02 號大型重機車行駛於外側車道。2.（00：20）上開重
    機車駛入內側車道。3.（00：21）至（00：29）上開重機車
    於內側車道內左右搖擺車身。4.（00：30）上開重機車穿越
    十字路口。5.（00：31）至（00：36）上開重機車任意跨越
    白實線行駛（即任意跨越兩條車道行駛）。6.（00：37）上
    開重機車行駛於白實線上。7.（00：40）上開重機車於白實
    線上搶縫隙超車等情，有本院勘驗筆錄1 份附卷可參。本件
    異議人於短時間內，在內外側車道任意變換，已如前述，其
    騎車穿梭於內外側車道之間，顯難保持適當的安全距離及間
    隔。異議人多次任意、急速變換車道之行為，對其他車輛駕
    駛人而言，實屬難以預測的突發情形，著實令人措手不及。
    異議人此種駕駛方式顯已超出一般用路人對其行車動線之合
    理期待，因而足以影響或危及其他用路人之行車安全，置自
    己以及所有用路人之生命、身體安全於不顧，自屬在道路上
    蛇行之危險駕駛行為，殆無疑問。從而，本件事證明確，異
    議人之違規行為堪以認定。
五、綜上，異議人確有在前揭時、地，在道路上蛇行之違規行為
    ，原處分機關依前揭道路交通管理處罰條例第43條第1 項第
    1 款、第4 項4 、第63條第1 項第3 款之規定，裁處異議人
    罰鍰18,000元，並記違規點數3 點，施以道安講習，尚無違
    誤。本件異議為無理由，應予駁回。
據上論斷，應依道路交通管理處罰條例第87條第2 項、道路交通
案件處理辦法第18條，裁定如主文。
中    華    民    國    100    年    3    月    31    日
                        臺灣臺中地方法院交通法庭
                            法  官  楊欣怡
以上正本證明與原本無異。
如不服本裁定，應於裁定送達後五日內，向本院提出抗告狀（須
附繕本），並敘明抗告之理由。
                            書記官  黃泰能
中    華    民    國   100    年    3     月    31    日